臺灣苗栗地方法院民事判決　　　　　　100年度苗簡字第526號
原　　　告　張錦湖
被　　　告　劉俊傑
被　　　告　劉文安
上列當事人間侵權行為損害賠償事件，本院於民國100 年12月5
日言詞辯論終結，判決如下：
    主      文
被告劉俊傑應給付原告新臺幣伍萬捌仟陸佰捌拾元，及自民國一
○○年十月十八日起至清償日止，按年息百分之五計算之利息。
原告其餘之訴駁回。
訴訟費用由被告劉俊傑負擔百分之三十二點六，餘由原告負擔。
本判決第一項得假執行，但被告劉俊傑如以如主文第一項所示之
本金為原告預供擔保後，得免為假執行。
    事實及理由
一、原告主張：
(一)、被告劉俊傑於民國（下同）98年10月1 日下午2 時30分許，
    駕駛被告劉文安所有車牌號碼4218-KX 自用小貨車，行經苗
    栗縣苑裡鎮○○路與天下路無號誌交叉路口時，未讓幹道車
    先行，不慎撞及於原告駕駛之機車，致原告人車倒地，因而
    受有右側colles氏閉鎖性骨折性傷勢之傷害。被告劉俊傑因
    本件過失傷害經本院99年度苗交簡字第297 號刑事簡易判決
    處拘役55日確定在案。
(二)、原告遭被告違法撞傷，爰依民法184 條第1 項、第193 條及
    第195 條，向被告請求賠償支出之醫療費用新臺幣( 下同)
    2,075 元，車輛事故鑑定費用3,000 元。又原告因傷自98年
    10月至99年4 月計6 個月無法工作，以原告任職於泉州明鴻
    工藝有限公司，每月薪資27,600元，工資損失達165, 600元
    。原告受此傷害，身心受創痛苦非輕，另向被告請求慰撫金
    12,925元。
(三)、聲明：
１、被告等應連帶180,000 元，並自起訴狀繕本送達翌日起，至
    清償日止，按周年百分之6計算利息。
２、訴訟費用由被告連帶負擔。
３、願供擔保，請准宣告假執行。
二、被告則以：
    原告請求之賠償金額過高。且被告劉文安雖為車輛所有人，
    惟上開之事實發生時，其非車輛駕駛人，亦不在現場，其所
    有之車輛係由被告劉俊傑自行駕駛，被告劉文安應毋須為
    本件車禍負賠償責任。
(二)、聲明：
１、原告之訴駁回。
２、訴訟費用由原告負擔。
三、兩造不爭執事項：
(一)、原告每月收入為27,600元；被告劉俊傑每月收入至多為6,00
    0 元。
(二)、原告因系爭車禍受傷，受有3個月無法工作之損失。
(三)、本院99年度苗交簡字第297 號刑事判決業已確定。
(四)、本院99年度苗交簡字第297 號刑事判決所敘述之犯罪事實，
    除被告有無過失外，係屬正確。
(五)、上開車禍之鑑定結果，其過失責任之肇事主因被告；肇事次
    因為原告。
(六)、原告教育程度為初中畢業，從事雕刻工作；被告劉俊傑從事
    板模工作，教育程度為高中畢業。
(七)、原告並未受領強制責任險給付。
(八)、原告並未因本件傷害而住院。
四、法院之判斷：
(一)、原告主張其因系爭車禍而受有上開傷勢之事實，業據本院99
    年度苗交簡字第297 號刑事判決確定，且為兩造所不爭執，
    堪認原告前開主張屬實。按汽車駕駛行至無號誌或號誌故障
    而無交通指揮人員指揮之交岔路口，支線道車應暫停讓幹線
    道車先行：「停」標字，用以指示車輛至此必須停車再開，
    道路交通安全規則第102 條第1 項第2 款前段及道路交通標
    誌標線號誌規則第177 條第1 項前段分別訂有明文，本件被
    告劉俊傑駕駛沿成功路行駛至肇事路口時，依當時肇事時路
    況及天候情況，竟未注意讓幹到之車輛先行，貿然行駛該路
    口，致本件車禍發生，其就系爭車禍之發生有過失甚明。依
    本件兩造所不爭執之事項編號(五)所示，兩造亦不爭執被告劉
    俊傑之駕駛行為系爭車禍之肇事主因，原告之駕駛行為為肇
    事次因。且被告劉俊傑之駕駛行為與原告所受之傷勢，復有
    相當因果關係，則原告主張其因被告劉俊傑之不法行為而受
    有損害，自屬可採。
(二)、又被告劉俊傑所駕駛之車牌號碼4218-KX 自用小貨車，其所
    有人雖係被告劉文安，惟事故發生當時，係被告劉俊傑所駕
    駛，此據原告於警詢時陳明在卷，原告於警詢時亦未提及被
    告劉文安有在場從事何項行為，此經本院調取本院9 9 年度
    苗交簡字第297 號刑事卷宗後核明無訛，堪認上開侵權行為
    僅由被告劉俊傑1 人獨自在場為之，被告劉文安並未參與。
    是原告依侵權行為之法律關係請求被告劉俊傑賠償，固屬有
    據，至其請求被告劉文安賠償，則有未合。
(三)、按因故意或過失，不法侵害他人之權利者，負損害賠償責任
    。不法侵害他人之身體、健康、名譽、自由、信用、隱私、
    貞操，或不法侵害其他人格法益而情節重大者，被害人雖非
    財產上之損害，亦得請求賠償相當之金額，民法第184 條第
    1 項前段、第195 條第1 項定有明文。本件被告劉俊傑於前
    揭時地駕駛自小貨車，因過失之駕駛行為，撞及原告致其受
    有損害，依前開規定，自應就系爭車輛之損害負損害賠償之
    責。茲就原告所受損害審酌如下：
１、醫療費用部分：
    原告主張因被告劉俊傑之侵權行為，支出醫療費用2,075 元
    ，業據其提出李綜合醫院診斷證明書1 紙及李綜合醫院費、
    一品堂中醫診所費用收據影本10紙為證（參見本院審理卷第
    6 頁及第10頁），經核均屬必要之醫療支出，是堪信為真實
    。其請求被告給付此部分之費用，係屬有據。
２、工作損失：
    原告主張其每月所領薪資27,600元，業據原告提出泉州明鴻
    工藝有限公司證明及苗栗縣雕刻職業工會薪資證明鉻1 紙在
    卷可考（參見本院審理卷第17頁至第18頁），且為兩造不爭
    執，應為真實，又據兩造不爭執事項(二)，原告因傷受有3 個
    月之工作損失，以此為計算基準，原告無法工作所失之利益
    應為82,800元（計算式：27,600元3 ＝82,800元），逾此
    部分之金額，則屬無據，應予駁回。
３、車輛事故鑑定費用：
    原告請求被告賠償交通鑑定費用3,000 元，雖提出鑑定規費
    收據影本1 紙為憑，惟該鑑定規費係原告為釐清本件交通事
    故之肇事責任歸屬而支付，屬訴訟費用負擔之問題，並非因
    本件交通事故直接發生之損害，該項費用之支出與被告之過
    失行為欠缺相當因果關係，原告自不得請求被告賠償。
４、慰撫金：
    按計算非財產上之損害賠償應以實際加害之情形、被害人所
    受精神上痛苦之程度、賠償權利人之身份地位、經濟能力，
    並斟酌賠償義務人之經濟狀況、可歸責之程度等定之。有關
    此一酌定精神慰撫金事項，有本件兩造所不爭執之事項(一)、
    (六)、(八)可資斟酌。本院考量前開兩造之身分、地位、經濟能
    力等相關資料，認原告請求被告應賠償精神慰撫金12,925元
    應為適當，而予准許。
(四)、又按損害之發生或擴大，被害人與有過失者，法院得減輕賠
    償金額，或免除之，民法第217 條第1 項定有明文。而上開
    規定之目的，在謀求加害人與被害人間之公平，故在裁判上
    法院得以職權減輕或免除之（最高法院85年臺上字第1756
    號判例參照）。系爭車禍發生之過失因素如兩造所不爭執事
    項(五)，可知系爭車禍之發生，除被告劉俊傑有過失外，原告
    亦有過失，揆諸前揭法條規定，原告對系爭事故發生與有過
    失，本院自得依前揭過失相抵之規定，減輕被告之賠償金額
    ，經審酌被告與原告就系爭事故發生之原因力強弱與過程之
    輕重程度等一切情狀後，認原告應負擔40% 之肇事責任，被
    告則應負擔60 %之肇事責任，自應減輕被告40% 之損害賠償
    金額。故原告之損害賠償金額計為58,680元【計算式：（2,
    075 元＋82,800元＋12,925元）×60％＝58,680元，元以下
    四捨五入】。
(五)、綜上所述，原告基於侵權行為損害賠償之法律關係，請求被
    告給付醫療費用、工作收入損失及非財產上損害合計為58,6
    80元，至原告附帶請求利息部分，按應付利息之債務，其利
    率未經約定，亦無法律可據者，週年利率為百分之五，民法
    第203 條定有明文，原告請求利息利率依年息6%計算，惟該
    利率未經約定，亦無法律可據，故利息利率依應年息5%計算
    。從而，原告得請求被告劉俊傑賠償58,680元，並自起訴狀
    繕本送達翌日起（100 年10月18日，參見本院審理卷第21頁
    ），洵屬有據，應予准許。逾此部分請求為無理由，應予駁
    回。
(六)、本件訴訟標的金額在500,000 元以下，且係適用簡易訴訟程
    序之財產權訴訟，本院為被告敗訴之判決，依民事訴訟法第
    389 條第1 項第3 款規定，應依職權宣告假執行。又核本件
    有准被告預供擔保免為假執行之必要，爰依民事訴訟法第
    392 條第2 項規定以職權宣告被告預供相當之擔保而免為假
    執行。
(七)、訴訟費用負擔之依據：民事訴訟法第79條。
中    華    民    國  100     年    12    月    29    日
                  苗栗簡易庭  法  官  羅  永  安
以上正本係照原本作成。
如對本判決上訴，須於判決送達後20日內向本院提出上訴狀。如
委任律師提起上訴者，應一併繳納上訴審裁判費。
中    華    民    國  100     年    12    月    29    日
                              書記官  張  哲  豪